【裁判字號】    95,訴,2425
【裁判日期】    951012
【裁判案由】    妨害自由
【裁判全文】
臺灣臺中地方法院刑事判決              95年度訴字第2425號
公  訴  人  臺灣臺中地方法院檢察署檢察官
被      告  丙○○
            乙○○
            丁○○
上列被告等因妨害自由等案件，經檢察官提起公訴（95年度偵字
第1707號、95年度偵緝字第1521號），本院判決如下：
    主  文
丙○○、乙○○、丁○○共同以非法方法剝奪人之行動自由，丙○○處有期徒刑肆月，如易科罰金，以銀元佰元即新台幣玖佰
元折算壹日；乙○○、丁○○各處有期徒刑月，如易科罰金，
均以銀元佰元即新台幣玖佰元折算壹日。
    犯罪事實
一、丁○○、乙○○與甲○○均為丙○○雇用之員工，丁○○因
    細故與甲○○素有嫌隙，丙○○亦因工資發放問題，與甲○○時有口角，乃夥同丁○○、乙○○共同基於妨害自由之犯
    意聯絡，於民國94年6月25日晚間10時許，利用甲○○獨自
    一人飲酒完畢行走於台中縣新社鄉○○街3-1號旁之機會，
    由丙○○及丁○○分別以徒手壓制甲○○脖子及腳部之強暴
    方式，將甲○○強押至丙○○所駕駛之車號2932-HY號自用
    箱型小貨車，令甲○○坐於後座中間而無法逃脫，由丙○○
    駕駛車輛往南投縣水里鄉新興村山區方向行駛，丁○○、乙○○則分坐於後座之左右座，防止甲○○脫逃，而以此種強
    暴方式剝奪甲○○之行動自由。於隔日（即94年6月26日）
    凌晨零時許，抵達南投縣水里鄉與國姓鄉交界處某涼亭時，
    丙○○等人下車尋找水源，甲○○則以上廁所為藉口趁隙逃
    脫，至附近民宅求救，始報警循線查知上情。
二、案經甲○○訴由南投縣政府警察局集集分局報請台灣台中地
    方法院檢察署檢察官偵查起訴。
    理  由
一、上開犯罪事實，業據被告丙○○、乙○○、丁○○於偵訊及
    本院審理時坦承不諱，被告丙○○並供稱「我有帶甲○○到
    車上，車子是我開的」等語（本院卷第36頁）；被告丁○○
    供稱：「丙○○用手壓住甲○○的脖子，押上丙○○的車，
    我負責用手押著甲○○的腳，將甲○○推上丙○○的車，因
    為甲○○叫人打我，我為了報復，所以押甲○○到南投，車
    上有我、丙○○、乙○○，丙○○負責開車，我與乙○○各
    坐甲○○左右邊」等語（台灣台中地方法院檢察署95年度偵
    緝字第1521號卷宗第22頁），核與告訴人即證人甲○○於偵
    訊及本院節證之情節相符（95年度偵字第1707號卷宗第66頁
    、本院卷第50-51頁），且經證人彭張興於偵訊中證述明確
    （同上偵查卷第67頁），並有現場照片14幀在卷可稽，堪認
    被告丙○○、乙○○、丁○○3人自白與事實相符，本件事
    證明確，被告等之犯行，堪以認定。
二、新舊法之比較：
    刑法及刑法施行法業於94年2月2日修正公布，並於95年7月
    1日施行。按行為後法律有變更者，適用行為時之法律，但
    行為後之法律有利於行為人者，適用最有利於行為人之法律
    ，現行刑法第2條第1項定有明文。而以本次刑法修正之比較
    新舊法，應就罪刑有關之共犯、未遂犯、想像競合犯、牽連
    犯、連續犯、結合犯，以及累犯加重、自首減輕暨其他法定
    加減原因（如身分加減）與加減例等一切情形，本於統一性
    及整體性原則，綜其全部罪刑之結果而為比較，亦有最高法
    院95年度第8次刑庭會議決議可資參照。是按：
  (一)刑法第302條第1項之剝奪他人行動自由罪其法定刑為5年以
    下有期徒刑、拘役或3百元以下罰金。關於法定刑為罰金部
    分：
    被告行為後，刑法第33條第5款修正為「罰金：新台幣1千
      元以上，以百元計算之。」，與修正前刑法第33條第5款
      規定「罰金：1元以上。」不同。比較新舊法結果，以舊
      法較有利於行為人，故依刑法第2條第1項前段規定，本件
      關於刑法第302條第1項之法定刑罰金部分，自應適用行為
      時之法律即修正前刑法第33條第5款規定決定其罰金部分
      之法定刑。
    又被告行為後，關於刑法罰金刑部分，業於95年6月14日
      增訂公布刑法施行法第1條之1，明定：「中華民國94年1
      月7日刑法修正施行後（指95年7月1日），刑法分則編所
      定罰金之貨幣單位為新台幣。94年1月7日刑法修正時，刑
      法分則編未修正之條文定有罰金刑者，自94年1月7日刑法
      修正施行後，就其所定數額提高為30倍。但72年6月26日
      到94年1月7日新增或修正之條文，就其所定數額提高為3
      倍。」，與該條增訂公布前，就罰金刑部分所適用之罰金
      罰鍰提高標準條例第1條前段、現行法規所定貨幣單位折
      算新台幣條例第2條規定不同。而刑法第302條第1項係刑
      法分則編未修正之條文而定有罰金刑者，比較新舊法適用
      之結果，其關於法定刑為罰金部分之提高標準，新法並無
      較有利於被告之情形，故依刑法第2條第1項前段規定，本
      案關於刑法第302條第1項之法定刑罰金提高標準部分，自
      應適用行為時之法律，即罰金罰鍰提高標準條例第1條及
      現行法規所定貨幣單位折算新台幣條例第2條。
  (二)被告於本件犯罪時之修正前刑法第41條第1項前段係規定：
    「犯最重本刑為5年以下有期徒刑以下之刑之罪，而受6個月
    以下有期徒刑或拘役之宣告，因身體、教育、職業、家庭之
    關係或其他正當事由，執行顯有困難者，得以1元以上3元以
    下折算一日，易科罰金。」，被告行為時之易科罰金折算標
    準，修正前罰金罰鍰提高標準條例第2條前段（現已刪除）
    規定，就其原定數額提高為100倍折算1日，則本件被告行為
    時之易科罰金折算標準，應以銀元300元折算1日，經折算為
    新臺幣後，應以新台幣900元折算為1日。惟修正後刑法第41
    條第1項前段則規定：「犯最重本刑為5年以下有期徒刑以下
    之刑之罪，而受6個月以下有期徒刑或拘役之宣告者，得以
    新台幣1,000元、2,000元或3,000元折算1日，易科罰金。」
    比較修正前後之易科罰金折算標準，以95年7月1日修正前之
    規定，較有利於被告，則應依刑法第2條第1項前段，適用修
    正前刑法第41條第1項前段規定，以銀元3百元即新台幣9百
    元定其易科罰金之折算標準。
  (三)綜合上述各條文修正前、後之比較，揆諸前揭最高法院決議
    ，及修正後刑法第2條第1項前段、但書規定之「從舊從輕」
    原則，綜其全部罪刑之比較結果，修正後刑法及刑法施行法
    之規定並非較有利於被告，本案自應一體適用被告行為時即
    修正前刑法及罰金罰鍰提高標準條例第1條前段、修正前罰
    金罰鍰提高標準條例第2條之規定，予以論處。
三、核被告丙○○、乙○○、丁○○所為，均係犯刑法第302條
    第1項之以強暴之非法方式剝奪他人行動自由罪。被告丙○○、乙○○、丁○○，就上開妨害自由犯行，有犯意聯絡及
    行為分擔，均為共同正犯。爰審酌被告3人之素行、僅因私
    人細故即以強押上車之激烈手段解決之犯罪動機，法治觀念
    淡薄，所幸被害人及時逃脫而未發生更嚴重之損害，迄今未
    與告訴人達成和解、賠償損害，暨犯罪後坦承犯行，態度尚
    稱良好等一切情狀，分別量處如主文所示之刑，並各諭知易
    科罰金之折算標準。
四、公訴意旨另以：被告丙○○、乙○○、丁○○於妨害告訴人
    甲○○行動自由期間，以「要將甲○○殺害並毀屍滅跡」等
    危害甲○○生命、身體之語恫嚇之，另涉犯刑法第305之恐
    嚇危害安全罪。惟訊據被告3人均堅決否認上情，且按刑法
    第302條第1項及第305條之罪，均係以人之自由為其保護之
    法益。而刑法第302條第1項之罪所稱之非法方法，已包括強
    暴、脅迫或恐嚇等一切不法手段在內。因之，如以非法方法
    剝奪他人行動自由行為繼續中，再對被害人施加恐嚇，或以
    恐嚇之手段迫使被害人行無義務之事；則其恐嚇之行為，仍
    屬於非法方法剝奪行動自由之部分行為，應僅論以刑法第30
    2條第1項之罪，無另成立同法第305條之罪之餘地（最高法
    院74年台上字第3404號判例、89年台上字第780號判決意旨
    參照）；況此部分犯行，除證人甲○○單一指述外，並無其
    他證據可資佐證，而證人甲○○與被告丙○○等3人復利益
    相左，自難僅以證人甲○○單一指述即認定被告等有上開恐
     嚇犯行，惟公訴人認此部分與上開論罪科刑部分，有方法結
    果之牽連犯裁判上一罪關係，爰不另為無罪之諭知，附此敘
    明。
據上論斷，應依刑事訴訟法第299條第1項前段，刑法第2條第1項
前段、第28條、第302條第1項、修正前刑法第41條第1項前段，
罰金罰鍰提高標準條例第1條前段、修正前罰金罰鍰提高標準條
例第2條，現行法規所定貨幣單位折算新台幣條例第2條，判決如
主文。
本案經檢察官戊○○到庭執行職務。
中    華    民    國    95    年    10    月    12    日
                  台灣台中地方法院刑事第二庭
                             審判長法  官   林清鈞
                                   法  官   林慧英
                                   法  官   陳姵君
正本證明與原本無異。
如不服本判決，應於送達後十日內向本院提出上訴狀（須附繕本
），上訴於臺灣高等法院臺中分院。
                                   書記官  莊金屏
中    華    民    國    95    年    10    月    12    日
附錄法條:
中華民國刑法第302條第1項
私行拘禁或以其他非法方法，剝奪人之行動自由者，處5 年以下
有期徒刑、拘役或300元以下罰金。


司法院資訊處製作；財團法人民間司法改革基金會備份。
